---
title: "Modélisation des Sinistres IARD"
author: "Ahmed EL YOUSEFI"
output: pdf_document
editor_options: 
  markdown: 
    wrap: 72
---

```{r setup, include=FALSE}
knitr::opts_chunk$set(echo = TRUE)
```

# IMPORTATION DES DONNÉES :

```{r}
setwd("C:/Users/DELL/Desktop/IARD")
table <- read.csv("montantssinistre16.csv",sep=";",dec=",")
serie <- table[,2]
head(table)
```

# ANALYSE EXPLORATOIRE :

Faisons le plotage de la fonction de repartition empirique de
l'echantillon :

```{r}
plot(ecdf(serie))
```

Pour decider une distribution adequate on pourra comparer visualser les
fonctions de repartition des trois modeles respectivement de gauche à
droite :

-   Normal

-   Log Normal

-   Exponentielle

```{r fig.height=10}
par(mfrow=c(2,2))
plot(seq(1,2,by=0.01),pnorm(seq(1,2,by=0.01),7,2),type="l")
plot(seq(1,2,by=0.01),plnorm(seq(1,2,by=0.01),13,20),type="l")
plot(seq(1,2,by=0.01),pexp(seq(1,2,by=0.01),7),type="l")
```

Il est claire que le modele exponentiel est le plus adequate (parmis les
trois modeles) en fait : - Le modele normale a une fonction d
repartition convexe, ce qui n'est pas le cas pour la fonction de
repartition empirique. - Le modele log-normale a une fonction d
repartition faiblement concave, ce qui n'est pas le cas pour la fonction
de repartition empirique.

# MODELE PARAMETRIQUE :

En suite on supposera que la variable : M = montant des sinistre suite
loi exponentielle, c-à-d : $$ M \sim(E(\lambda))_{\lambda \ >\  0} $$ NB
: il sera aussi possible d'utiliser les modeles : gamma et weibull (le
modele exponentiel n'est qu'une cas particulier de ces deux modeles),
mais on préfere d'utilisr le modele exponentiele pour sa simplicité

## Estimation de parametre :

```{r}
library(MASS)
model <- fitdistr(serie , "exponential")
rate <- model$estimate
rate
```

# EVALUATION DE MODELE :

## Evaluation visuelle :

```{r}
plot(ecdf(serie),col="blue",lwd=2)
lines(seq(1,2,by=0.01),pexp(seq(1,2,by=0.01),rate=rate),type="l",col="green",lwd=2)
legend(x=0.4,y=0.4, 
       legend = c("Fonction de repartition empirique","Fonction de repartition de loi exp") )
```

Cette graphique montre la quasi-egalité entre les deux foncitons de
repartitions, ce qui montre que ce choix etait adequate.

## Evaluation statistique :

Pour s'assurer on ferra le teste de *Kolmogrov* :

```{r}
ks.test(serie , pexp,rate)
```

## Interpretation :

On obtient un p-value \$ \> 5%\$, donc on décide d'accepter l'hypothese
$H_0$ avec un risque de $16\%$. cela signifie que Le modèle proposée est
validé statistiquement.
