---
title: "Modélisation des Sinistres IARD"
author: "Ahmed EL YOUSEFI"
output: pdf_document
---

```{r setup, include=FALSE}
knitr::opts_chunk$set(echo = TRUE, message = FALSE, warning = FALSE)
```

#  IMPORTATION DES DONNÉES : 

```{r}
setwd("C:/Users/DELL/Desktop/IARD")
table <- read.csv("nombresinistre16.csv",sep=";",dec=",")
serie <- table[,2]
head(table)
```

serie <- table[,2]
summary(serie)


# ANALYSE EXPLORATOIRE : 

Faisons le plotage de la fonction de repartition empirique de l’echantillon :

```{r}
glue::glue_collapse(
c(
"MOYENNE EMPIRIQUE : " ,
mean(serie), "\n" ,
"VARIANCE EMPIRIQUE : " ,
var(serie) )
)
```

On remarque bien que la moyenne empirique est inferieur à variance empirique, ce qui permet de conclure :
$$ \mathbb{E}(N) < \mathbb{V}(N) $$
Cela nous encourage à utiliser le modèle binomiale négative pour modeliser la variable : X = nombre
sinistres. On peut voir aussi l’histogramme de l’echantillon fourni dans la base des données :

```{r fig.height=10}
effectives <- table(serie)
barplot(effectives,col="green")
```

# MODELE PARAMETRIQUE :

En suite on supposera que la variable : N = nombre des sinistre suite une modèle binomiale négative, c-à-d :
$$ N \sim (\mathcal{B}_N(n, p))_{n\in \mathbb{N} \ , \ p\ in [0,1]} $$

## Estimation de parametre :
```{r}
library(vcd)
model <- goodfit(serie , "nbinom")
model$par
```

```{r}
size <- as.integer(model$par$size)
prob <- model$par$prob
```

L’estimateur de maximum de vraiesemblance (défini en R) montre que :
 $$ N \sim \mathcal{B}_N(n=6, p=0.74) $$


# EVALUATION DE MODELE :
##  Evaluation visuelle : 
```{r}
plot(model)
```

Le graphique rouge represente la racine carrée de l’effective des sinistres espérée (en théorie) par le modele
binomiale, en outre le barplot en gris represente la racine carrée de l’effective experimenté des sinistres.

##  Evaluation statistique :
Visualisons d’abord les valeurs observée vs les valeurs esperée par le modele :

```{r}
library(data.table)
data<-data.table(model$count , model$observed , model$fitted)
data
```
Regroupons d’abord les valeurs esperée par le modele qui sont < 5, ici on regroupe les classes 8 et 9.

```{r}
data[9,2:3]<-data[9,2:3]+data[10,2:3]
data<-data[1:9,]
data
```

Effectuant maintenant le test statistique : 

```{r}
data<-as.matrix(data[,3])
n<-length(data)
proba <- sapply(1:(n-1), function(n){dnbinom(n,size = size,prob = prob)})
proba <- c(proba , 1-sum(proba))
# The statistical test :
stat<-chisq.test(data,proba)$statistic
df<-n-2-1
pvalue<-1-pchisq(stat,df)
names(pvalue)<-c("p-value")
pvalue
```

```{r}
chisq.test(data,proba)
```


## Interpretation :

On obtient un p-value $ < 5\%$, donc on, donc on rejette l’hypothese $H_0$. Ce qui signifie que le modèle binomiale
négative n’est pas valide statistiquement.




